臺灣高雄地方法院民事裁定　　　　　 100年度消債抗字第76號
抗　告　人　陳邦瑜
上列抗告人因聲請消費者債務清理事件，對於中華民國100 年5
月27日本院100 年度消債清字第11號裁定提起抗告，本院裁定如
下：
    主      文
原裁定廢棄。
    理      由
一、抗告意旨略以：抗告人已於民國99年12月15日以郵局存證信
    函提出債權人清冊，表明共同協商意旨，向最大債權金融機
    構安泰商業銀行股份有限公司（下稱安泰銀行）申請協商，
    踐行消費者債務清理條例（下稱消債條例）第151 條第1 項
    所訂先行協商義務，發生請求協商效力。則抗告人是否依金
    融機構之要求補正制式格式文書或財產資料，不影響抗告人
    已合法提出共同協商請求之效力。而安泰銀行僅通知抗告人
    補件，未通知開始協商，且抗告人已於100 年4 月7 日依安
    泰銀行聲請補正相關文件，詎安泰銀行仍以文件不齊備為由
    通知抗告人補正，刻意刁難，逾30日而不開始協商，合於消
    債條例第153 條前段規定。又抗告人就安泰銀行已開始之強
    制執行程序，於申請協商同時，已併請求延緩執行未果，亦
    符合消債條例施行細則第44條視為協商不成立之規定。則抗
    告人自得逕行向法院聲請清算。原裁定認抗告人未合法申請
    協商，駁回清算聲請，於法無據。爰提起抗告，請求廢棄原
    裁定，並准開始清算程序等語。
二、按債務人對於金融機構因消費借貸、自用住宅貸款、信用卡
    或現金卡契約而負債務，在聲請更生或清算前，應提出債權
    人清冊，以書面向最大債權金融機構請求協商債務清償方案
    並表明共同協商之意旨；自債務人提出協商請求之翌日起逾
    三十日不開始協商，或自開始協商之翌日起逾九十日協商不
    成立，債務人得逕向法院聲請更生或清算；債務人依本條例
    第151 條第1 項規定請求協商債務清償方案後，任一債權金
    融機構於協商期間內對其財產聲請強制執行者，視為協商不
    成立。債權金融機構於債務人請求協商前已聲請法院開始強
    制執行程序，而不同意延緩執行者，亦同。消債條例第151
    條第1 項、第153 條，消債條例施行細則第44條分別定有明
    文。
三、經查：
（一）本件抗告人於清算聲請狀自陳其因信用卡契約、自用住宅
      借款、私人借款等，致積欠債務總計新臺幣（下同）5,55
      9,791 元，及於99年12月15日以存證信函向安泰銀行提出
      前置協商申請。而抗告人因未提出制式協商申請書、財產
      及收支狀況說明書等文件，經安泰銀行通知補正，抗告人
      則於100 年4 月8 日補正相關資料之影本而非正本，且闕
      漏聯徵中心近一個月債權人清冊、身分證正反面影本、近
      三個月薪資證明文件，經安泰銀行於100 年4 月12日去電
      補正仍補正不齊等節，有抗告人存證信函（見原審卷第33
      頁) 、安泰銀行100 年2 月21日陳報狀（見原審卷第45頁
      ）、安泰銀行100 年4 月21日陳報狀（見原審卷第114 頁
      ）、安泰銀行電話詢問單（見原審卷第115 頁）等在卷可
      稽。
（二）依辦理消費者債務清理事件應行注意事項第44點(1)規定：
      「本條例第153 條所稱提出協商請求，係指債務人依本條
      例第151 條第1 項規定提出債權人清冊，並以書面向最大
      債權金融機構表明請求共同協商債務清償方案。」故債務
      人僅需提出債權人清冊及以書面聲請，即發生同條例第15
      1 條第1 項、第153 條規定之請求協商之效果，至於金融
      機構另外要求債務人提出其制式之格式或其他財產證明資
      料，並不影響其已合法提出之請求。再由前揭債清事件應
      行注意事項第44點(2)規定：「本條例第153 條所稱開始協
      商，係指最大債權金融機構依本條例第151 條第3 項，通
      知債務人為債務清償之協商。」是如債務人已依消債條例
      第151 條第1 項提出請求，而金融機構只通知補件，未通
      知協商，則自債務人提出協商請求之翌日起逾30日，債務
      人即可逕向法院聲請更生或清算。本件抗告人已於99年12
      月15日提出債權人清冊及書面，請求共同協商債務清償方
      案，依前開規定，已發生請求協商效果。而安泰銀行於抗
      告人提出協商申請後，僅只通知補正相關文件，未於30日
      內通知進行協商，抗告人自得逕向法院聲請清算。
（三）又本件抗告人之債權人安泰銀行及中國信託商業銀行股份
      有限公司（下稱中信銀行）於抗告人請求協商前，向抗告
      人聲請強制執行，有本院執行處99年11月24日雄院高99司
      質字第145538號、99年11月25日99司執字第145909號函在
      卷可稽（見原審卷第117 至118 頁），且未同意抗告人延
      緩執行之請求（見原審卷第33至34頁），則依前揭規定，
      抗告人亦得向法院聲請清算。
四、綜上所述，原裁定以抗告人提出前置協商申請後，未依安泰
    銀行之通知補正相關文件，認未發生請求協商之效力，尚有
    未合；且安泰銀行及中信銀行向抗告人之財產聲請強制執行
    ，而未同意抗告人延緩執行之請求，亦應視為協商不成立。
    則抗告人向本院聲請清算，自屬合法；原裁定以抗告人之聲
    請不合法，予以駁回，核有未洽。是抗告人請求廢棄原裁定
    ，應認為有理由，爰由本院將原裁定廢棄，發回原審更為適
    當之審理。又抗告人聲請清算，是否有理由，應於發回後由
    原審依卷證資料為審酌，併此敘明。
五、依消費者債務清理條例第15條，民事訴訟法第495 條之1第1
    項、第450 條第1 項、第78條，裁定如主文。
中    華    民    國   100    年    7     月     8    日
              民事第一庭      審判長法  官  謝肅珍
                                    法  官  張茹棻
                                    法  官  林岳葳
上為正本係照原本作成。
對本裁定除有涉及法律見解且具有原則上之重要性者外，不得再
抗告。如提再抗告，應於裁定送達後十日內，以書狀向本院提出
再抗告，並繳納再抗告費新台幣1000元。
中    華    民    國   100     年    7     月    8    日
                                    書記官  簡文清